臺灣桃園地方法院刑事判決　　　　　　　　　　　　九十三年度交易字第三０一號
　　聲　請　人　臺灣桃園地方法院檢察署檢察官
　　被　　　告　朱士巖　男　三.
右被告因公共危險案件，經檢察官聲請簡易判決處刑（九十一年度偵字第一七五六四
號），本院桃園簡易庭刑事簡易判決確定後（九十一年度桃交簡字第三０五二號），
聲請人聲請再審（九十三年度桃聲簡再字第一號），經本院裁定開始再審，認不得以
簡易判決處刑（九十三年度桃簡再字第二號），移由本院刑事庭改依通常程序審理，
並判決如左：
    主  文
朱士巖無罪。
    理  由
一、檢察官聲請簡易判決處刑意旨略以：被告朱士巖於民國九十一年八月三十日中午
    十二時許（聲請簡易判決處刑書誤載為凌晨零時許），因飲酒後，已不能安全駕
　　駛動力交通工具，仍在桃園縣大園鄉內，駕駛車號Ｑ七─六五六三號自用小客車
　  上路。嗣於同日十二時四十五分許（聲請簡易判決處刑書誤載為凌晨零時四十五
    分許），在桃園縣大溪鎮○道○號○路北向五十九公里處，為警查獲，當場測得
　　呼氣酒精濃度每公升０．六四毫克，因認被告朱士巖涉犯刑法第一百八十五條之
  　三之服用酒類不能安全駕駛動力交通工具而駕駛罪嫌云云。
二、檢察官認被告朱士巖涉犯刑法第一百八十五條之三之服用酒類不能安全駕駛動力
    交通工具而駕駛罪嫌，無非以載有「朱士巖」署押之呼氣酒精濃度檢測單、對「
    朱士巖」所為之刑法第一百八十五條之三案件測試觀察紀錄表、「朱士巖」並於
    內政部警政署國道公路警察局舉發違反道路交通管理事件通知單上簽名及對「朱
    士巖」所為之酒後駕車涉嫌公共危險罪簡易表格（詳九十一年度偵字第一七五六
    四號卷第五頁至第七頁、同卷第十頁）等附卷可稽，復有當日駕駛車號Ｑ七─六
    五六三號自用小客車自稱「朱士巖」者於九十一年八月三十日十三時三十五分所
    為之偵詢（調查）筆錄中自白（詳九十一年度偵字第一七五六四號卷第四頁）等
    資為論據。
三、按犯罪事實應依證據認定之，無證據不得認定其犯罪事實，刑事訴訟法第一百五
    十四條第二項定有明文。被告朱士巖雖經本院合法傳喚，無正當理由，未於本院
    所指定之九十三年十二月六日審理期日到庭，惟被告朱士巖於偵查中則堅決否認
    有檢察官聲請簡易判決處刑書所指之公共危險犯行，辯稱：駕車的人不是我，我
    沒有酒後駕車，我於案發當天在臺北縣新莊市○○街一五六巷十二弄八號五樓住
    處睡覺，警訊筆錄及酒測值上面朱士巖之簽名並非我的簽名，好像是我弟弟朱彥
    良的筆跡，因為我弟弟朱彥良當時人在桃園縣龍潭鄉做裝璜，而與冒我名義之人
    於警訊中所言內容相符等語（詳九十二年度執字第一六三四號卷九十二年四月二
    十五日偵訊筆錄）。
四、經查：
（一）九十一年八月三十日中午十二時四十五分許，駕駛車號Ｑ七─六五六三號自用
      小客車在桃園縣大溪鎮○道○號○路北向五十九公里處為警攔停查獲之人，於
      當日十三時三十五分以「朱士巖」名義在警局所為之偵詢（調查）筆錄及署名
      為「朱士巖」呼氣酒精濃度檢測單上所留之指印，與檢察官於九十二年四月二
      十五日偵訊時就被告朱士巖本人在執行科法警室所按指印，併送內政部警政署
      刑事警察局以特徵點比對法、指紋電腦比對法鑑定，其結果為「送鑑警訊筆錄
      上署名「朱士巖」簽名處指紋二枚及酒測值上指紋一枚（係同一手指指紋）經
      比對結果與所附庭印朱士巖指紋卡指紋不符，復將該指紋輸入電腦比對結果，
      未發現相符者。」等情，此有內政部警政署刑事警察局九十二年五月二十七日
      刑紋字第０九二００九五七四六號鑑驗書（詳九十二年度執字第一六三四號卷
      ）在卷可稽；又被告朱士巖之弟弟朱彥良當日中午飲用酒類駕駛車輛為警查獲
      後，冒名被告「朱士巖」應訊，並為掩飾真正身分而規避交通違規處罰及酒後
      駕車所涉公共危險刑責，基於行使偽造私文書之犯意，主張為被告朱士巖，並
      接續在酒精濃度測試單二張、刑法第一百八十五條之三案件測試觀察紀錄表一
      張及內政部警政署國道公路警察局第九警察隊通知書（逕行逮捕通知、得選任
      辯護人到場通知）二張、內政部警政署國道公路警察局舉發違反道路交通管理
      事件通知單（含通知聯、移送聯、迴覆聯、存根聯）、九十一年八月三十日十
      三時三十五分偵詢（調查）筆錄上，偽造本件被告朱士巖之簽名及指印，並持
　　　以交付員警而行使之，嗣由臺灣桃園地方法院檢察署檢察官於九十二年七月十
  　　六日簽分朱彥良冒用被告朱士巖名義應訊涉犯偽造文書案件偵辦後，再由該署
    　檢察官以九十二年度偵字第一六五０六號案件聲請簡易判決處刑，並經本院以
      九十二年度桃簡字第一九二六號刑事簡易判決判處朱彥良有期徒刑三月，如易
      科罰金以三百元折算一日之事實，亦據本院向臺灣桃園地方法院檢察署執行科
      調取朱彥良九十三年度執字第四二一一號執行卷全卷查證無訛，復有朱彥良前
      開案件之臺灣桃園地方法院檢察署檢察官九十二年度偵字第一六五０六號聲請
      簡易判決處刑書及本院九十二年度桃簡字第一九二六號刑事簡易判決、朱彥良
      臺灣高等法院被告全國前案紀錄表在卷可佐（詳九十三年度桃聲簡再字第一號
      卷第十三頁至第十七頁），從而被告朱士巖並未於九十一年八月三十日中午十
      二時四十五分許服用酒類不能安全駕駛動力交通工具而駕駛並遭查獲乙節，應
      堪認定。
（二）按起訴（含聲請簡易判決處刑）之效力，不及於檢察官所指被告以外之人，刑
      事訴訟法第二百六十六條定有明文；又起訴書所記載之被告，一般固與審判中
      審理對象之被告一致，如以偽名，變名起訴，既係檢察官所指為被告之人，縱
      在審判中始發現其真名者，法院亦得對之加以審判，並非未經起訴，最高法院
      七十年度臺上字第一０一號判例意旨可資參照。亦即法院審判之對象，是否即
      為檢察官所指之被告，固應以起訴書所載被告之姓名、性別、年齡、籍貫、職
      業或其他足資辨別之特徵為準，然被告是否業經起訴，仍應以檢察官指為刑罰
      對象之被告為其依據，縱犯罪行為人以偽名或冒用他人名義應訊，致檢察官以
      被冒名者之姓名、年籍起訴，然檢察官指為被告之人，即為實際應訊之該犯罪
      行為人，法院自應對其為審判，而該被冒名頂替之人，並非檢察官指為被告之
      人，縱檢察官誤以其姓名、年籍起訴，仍非檢察官指為刑罰權對象之人，非起
      訴效力所及，法院自不得對其加以審判。易言之，現今司法實務上如發現有人
      冒名應訊，如檢察官原起訴之指為刑罰對象之人，即係冒名他人應訊之人，雖
      以被冒名者之年籍、姓名提起公訴，有通知檢察官補正後，或逕行更正被告姓
      名為真正犯罪人之姓名後，直接審理真正犯罪人之例，惟此僅限於檢察官指為
      刑罰對象之人即係該冒名者而言，如檢察官指為被告之人，乃係被冒名之人，
　　　因冒名者並非檢察官指為被告之人，縱檢察官以被冒名之人起訴，因冒名者並
  　　非檢察官指為刑罰權對象之人，自非起訴效力所及，法院尚不得以補正或更正
　    方式逕認為冒名者已為檢察官提起公訴而對該冒名者加以審判自明（此等見解
      並詳見臺灣高等法院九十三年度交上易字第五號、九十二年度交上易字第一九
　　　０號判決）。查上開案件行為人朱彥良為警查獲後僅於警詢時冒用「朱士巖」
  　　之名應訊、按捺指印，因所犯刑法第一百八十五條之三之罪法定本刑為一年以
    　下有期徒刑、拘役或專科罰金之罪，警方經依刑事訴訟法第九十二條第二項由
      當日內勤檢察官之許可，未予隨案解送，於警詢後即任其離去，嗣警即以被告
      朱士巖之名義移送臺灣桃園地方法院檢察署檢察官偵查，後該署承辦檢察官未
      予傳喚，即逕就姓名為「朱士巖」及其年籍資料，以九十一年度偵字第一七五
      六四號案件，向本院聲請簡易判決處刑等事實，此有前開案件被告朱士巖之移
  　　時三十五分偵詢（調查）筆錄（詳九十一年度偵字第一七五六四號卷第一頁至
    　第四頁）在卷可參，是以冒名應訊之朱彥良從未曾到庭為檢察官所訊問，故朱
      彥良既未顯現於檢察官之偵查庭（即朱彥良從未經檢察官偵訊），則檢察官對
      被告其「人」為誰，並非親見，其提起公訴聲請簡易判決所指之對象自應以其
      聲請簡易判決處刑書所載之人為準，準此，本件聲請簡易判決處刑書既列「朱
      士巖」為被告，年籍住所復均相符，應認檢察官起訴之對象確係「朱士巖」本
      人無疑，此與前開判例意旨所指一般被告於檢察官偵訊後冒名應訊，檢察官起
      訴所指對象為該應訊之「人」，而不以其所冒之「姓名」為準，仍以該冒名之
      「人」為被告之情形，並不相同，足見檢察官聲請簡易判決處刑及本院前開刑
      事簡易判決所指涉有前揭公共危險犯行之人即係本件被告朱士巖而非案外人朱
      彥良，犯罪主體並不相同，可知本件檢察官所指被告之人，確為被告朱士巖，
      本院無從認定已對案外人朱彥良發生訴訟繫屬，而得以更正年籍姓名方式對朱
      彥良為實體判決。
  綜上所述，並無證據可資證明被告朱士巖有飲用酒類已達不能安全駕駛動力交通工
  具之程度而駕駛行為，此外，亦查無證據足認其確有聲請人所指犯行，揆諸首揭說
  明，不能證明其犯罪，依法應為其無罪判決之諭知。
五、末按檢察官聲請簡易判決處刑之案件，經法院認為有第四百五十一條之一第四項
    但書規定之情形者，應適用通常程序審判之，刑事訴訟法第四百五十二條、法院
    辦理刑事訴訟簡易程序案件應行注意事項第六項分別定有明文。本件被告朱士巖
    既應對其為無罪判決之諭知，本不得適用刑事訴訟法第七編所定之簡易程序對其
    為論罪科刑，而應依刑事訴訟法第四百五十二條規定適用通常程序審判，因此，
    本院所為判決係依據上開規定適用第一審通常程序而為之第一審通常程序判決。
　　又被告朱士巖經本院合法傳喚，無正當理由，未於本院所指定之九十三年十二月
　  六日審判期日到庭，有送達證書在卷可稽，依刑事訴訟法第三百七十一條規定，
　　爰不待其陳述，逕行判決，均附此敘明。
據上論斷，應依刑事訴訟法第四百五十二條、第三百零一條第一項判決如主文。
本案經檢察官李山明到庭執行職務。
中　　　華　　　民　　　國　　九十三　　年　　 十二 　　月　　 二十 　　日
                                    臺灣桃園地方法院交通法庭
                                        審判長法  官  曾淑華
                                              法  官  朱美璘
                                              法  官  黃梅淑
右正本證明與原本無異。
如不服本判決，應於判決送達後十日內向本院提出上訴狀（應抄附繕本）。
                                              書記官  林怡君
中　　　華　　　民　　　國　　九十三　　年　　 十二 　　月　　 二十 　　日
